【裁判字號】    99,台上,474
【裁判日期】    990122
【裁判案由】    違反毒品危害防制條例
【裁判全文】
最高法院刑事判決              九十九年度台上字第四七四號
上  訴  人  甲  ○
上列上訴人因違反毒品危害防制條例案件，不服台灣高等法院中
華民國九十八年十月二十日第二審判決（九十八年度上訴字第四
一六二號，起訴案號：台灣板橋地方法院檢察署九十八年度毒偵
字第三九一七號），提起上訴，本院判決如下：
    主  文
上訴駁回。
    理  由
按刑事訴訟法第三百七十七條規定，上訴於第三審法院，非以判
決違背法令為理由，不得為之。是提起第三審上訴，應以原判決
違背法令為理由，係屬法定要件。如果上訴理由書狀並未依據卷
內訴訟資料，具體指摘原判決不適用何種法則或如何適用不當，
或所指摘原判決違法情事，顯與法律規定得為第三審上訴理由之
違法情形，不相適合時，均應認其上訴為違背法律上之程式，予
以駁回。原判決認定上訴人甲○不服第一審判決認其犯施用第一
級毒品及施用第二級毒品罪，依想像競合關係，論上訴人以施用
第一級毒品罪刑之上訴未述具體理由，駁回上訴人在第二審之
上訴。其關於施用第一級毒品部分，係以：依刑事訴訟法第三百
六十一條第二項、第三百六十七條前段規定，不服第一審判決而
上訴者，須提出上訴書狀，並應敘述具體理由，此為上訴必備之
程式；倘已敘述上訴理由，而所提非屬具體理由者，第二審法院
應以上訴不合法律程式，判決駁回。本件上訴人之第二審上訴書
狀僅泛稱：上訴人於第一審審理時已有悔意，雖上訴人有多次毒
品前案紀錄，惟念上訴人經多次處罰，已有戒絕毒品之意及其犯
罪動機、手段、智識程度，犯後坦承犯行，態度良好等一切情狀
，請從輕量刑，給上訴人改過向善的機會云云。惟查：上訴意旨
所述純屬其個人主觀上對法院量刑之期盼，並未指摘或表明第一
審判決有何採證認事、用法或量刑等之不當或違法，核非上開法
條規定之具體理由，因認其上訴違背法律上之程式，而依刑事訴
訟法第三百六十七條前段、第三百七十二條之規定不經言詞辯論
而為判決。從形式上觀察，原判決並無足以影響判決結果之違背
法令情形存在。本件上訴意旨略稱：上訴人施用海洛因毒品乃戕
害自己身心，並無傷害他人，因施用海洛因者均無法自拔，上訴
人實係販賣毒品者之受害人。又犯二罪者多依法定其應執行之刑
，上訴人本件亦犯二罪，第一審判決未定其應執行刑，又未如販
賣毒品者適用刑法第五十九條酌減其刑，有鼓勵犯重罪之嫌，因
之量刑不符比例原則云云。惟查：依第一審認定之事實，上訴人
係同時施用第一級毒品海洛因及第二級毒品安非他命，而依想像
競合犯論以施用第一級毒品一罪，上訴意旨以其受二罪之宣告，
應定其應執行刑云云，係有誤會。且按量刑輕重係屬事實審法院
得依職權自由裁量之事項，茍已以行為人之責任為基礎，並斟酌
刑法第五十七條各款所列情狀而未逾法定刑度，即不得遽指為違
法。第一審判決係依刑法第五十七條規定以上訴人之行為責任為
基礎，並審酌該條各款規定之情狀，為其量刑之基礎，且已詳敘
其理由，既未逾法定刑範圍，自無違背罪刑相當原則。而稽之上
訴意旨，僅係就第一審判決量刑之職權行使，憑持己見而為指摘
，對於原判決認其本件第二審上訴未附具體理由，不合法律上程
式，適用刑事訴訟法第三百六十一條第二項、第三百六十七條前
段之規定，予以駁回，究竟有何違背法令之處，並無一語涉及，
其僅指摘第一審判決有違法情事，顯與法律規定得為第三審上訴
理由之違法情形，不相適合。揆諸首揭說明，其關於施用第一級
毒品部分之上訴違背法律上之程式，應予駁回。又上訴人所犯施
用第二級毒品罪部分，依刑事訴訟法第三百七十六條第一款之規
定，屬不得上訴於第三審之案件，雖本件其有想像競合關係之施
用第一級毒品部分得提起第三審上訴，上開不得上訴第三審之輕
罪部分依法得併予提起上訴，但以該施用第一級毒品部分之上訴
合法為前提，茲該重罪部分之上訴既不合法，應從程序上予以駁
回，有如前述，關於上開輕罪之施用第二級毒品部分自無從依審
判不可分之原則為實體上之審判，其上訴亦為法所不許，應併予
駁回。
據上論結，應依刑事訴訟法第三百九十五條前段，判決如主文。
中    華    民    國  九十九  年    一    月  二十二  日
                      最高法院刑事第三庭
                          審判長法官  林  增  福
                                法官  張  清  埤
                                法官  陳  世  雄
                                法官  何  菁  莪
                                法官  邱  同  印
      本件正本證明與原本無異
                                      書  記  官
中    華    民    國  九十九  年    一    月  二十九  日
                                                      K

司法院資訊處製作；財團法人民間司法改革基金會備份。
